【裁判字號】    89,訴,441
【裁判日期】    891228
【裁判案由】    殺人未遂等
【裁判全文】
臺灣雲林地方法院刑事判決                          八十九年度訴字第四四一號
    公  訴  人  臺灣雲林地方法院檢察署檢察官
    被      告  乙○○
    指定辯護人  本院公設辯護人丙○○
右列被告因殺人未遂等案件，經檢察官提起公訴（八十九年度偵字第四二六二號），
本院判決如左：
    主  文
乙○○被訴強制罪部分無罪，其餘部分公訴不受理。
    理  由
一、公訴意旨略以：被告乙○○於民國八十九年八月十八日凌晨二時三十分許，持剪
    刀及鐵棍侵入雲林縣四湖鄉溪尾村新溪尾十號甲○○住處，將甲○○吵醒，揚言
    「要讓你死」等語，以剪刀架住甲○○脖子，邊走邊以鐵棍毆打甲○○，強押其
    走路至距離約二公里之鹽田橋，將甲○○推入水溝內，甲○○因此受有顏面四處
    裂傷、右頭部橫向裂傷約七公分、右上臂血腫淤青、右大腿外側及後側大片血腫
    、左大腿外上側及後側瘀血、左後臀部大片瘀血、左腰挫傷之傷害，因認被告所
    為涉犯刑法第三百零六條第一項、第三百零四條之妨害自由罪，及第二百七十一
    條第二項、第一項之殺人未遂罪云云。
二、按告訴人之告訴，係以使被告受刑事訴追為目的，是其陳述是否與事實相符，仍
    應調查其他證據以資審認，最高法院著有五十二年台上字第一三００號判例可資
    參照。訊據被告均堅決否認有何殺人未遂之犯行，辯稱：八十九年八月十八日晚
    間伊與告訴人同在告訴人住處飲酒，嗣因伊言及告訴人欠款之事，引起告訴人不
    快，雙方發生爭執進而互毆，雙方皆有受傷，伊並未於凌晨持剪刀侵入告訴人住
    處，當時僅曾持木棍一支，未曾揚言要殺死告訴人，亦無殺害告訴人之犯意等語
    。
三、經查，告訴人於警訊及檢察官偵訊時雖指訴被告如何於前揭時、地持剪刀及鐵棍
    侵入其住處，揚言殺害，且以剪刀架住其脖子，邊走邊以鐵棍毆打，使其身體多
    處受傷云云，惟於本院審理時則供稱當時確係酒後與被告發生爭執，進而衝突互
    毆，被告並非持剪刀於凌晨入侵其住處，且當時雙方均有酒意，衝突中互相叫罵
    乃屬常情，無所謂因此發生畏懼之情事，被告亦未將其挾持前往他處，而是因為
    被告身材較高大，伊無法匹敵而逃往屋外，被告自後追趕，伊逃跑中不慎跌落水
    溝等語，核其所述與被告前開辯解相符，堪信告訴人於警訊及檢察官偵查中指訴
    被告犯案之情節，多屬誇張之詞，難予全採。公訴意旨稱被告於半夜侵入告訴人
    住處，並以剪刀架住告訴人脖子，邊走邊以鐵棍毆打甲○○，強押其走路至距離
    約二公里之鹽田橋云云，與前揭告訴人到庭之供述並不相合，且本件並無任何剪
    刀扣案可資佐證，是被告此部分之犯罪自屬不能證明。
四、復按殺人必有其動機或原因，故行為人是否有殺人之犯意，原應參酌當時情況，
    觀其行為之動機，視其下手之情形及砍（刺）向之部位與受傷之輕重，以為綜合
    之判斷。被告並無前科紀錄（參照卷附台灣高等法院被告全國前案紀錄表），與
    告訴人本係朋友，且二人於案發前尚在告訴人住處飲酒，業經渠等分別供述在卷
    ，二人間既無深仇大恨，實難想像被告僅因與告訴人一時言語間之衝突，即有殺
    害被害人之犯意。而被害人所受傷害雖有顏面四處裂傷、右頭部橫向裂傷約七公
    分、右上臂血腫淤青、右大腿外側及後側大片血腫、左大腿外上側及後側瘀血、
    左後臀部大片瘀血、左腰挫傷等多處（參照卷附診斷證明書），然多屬肢體外傷
    ，無致命之虞。再者，告訴人於警訊中供稱被告當時曾恐嚇稱：「不能報警，要
    不然他要讓我死」等語，可見被告應無殺害告訴人之犯意，否則又何必在乎告訴
    人於事後報警！準此以觀，被告所為應僅止於傷害被害人，藉此發洩心中之不滿
    ，尚難遽認其有殺害被害人之犯意。
五、末按告訴乃論之罪，告訴人於第一審辯論終結前得撤回其告訴，又告訴經撤回者
    ，應諭知不受理之判決，刑事訴訟法第二百三十八條第一項、第三百零三條第三
    款定有明文。本件公訴人認被告毆傷告訴人部分，係觸犯刑法第二百七十一條第
    二項、第一項之殺人未遂罪，應有未洽，有如前述，被告該部分所為應係觸犯刑
    法第二百七十七條第一項之傷害罪。被告所犯該項之罪與起訴書所指另犯之刑法
    第三百零六條第一項之侵入住居罪，依同法第二百八十七條前段、第三百零八條
    第一項之規定，均須告訴乃論。茲告訴人已於本院審理中撤回告訴，依照前開說
    明，自應就上開部分諭知不受理之判決。另公訴人所指被告涉犯刑法第三百零四
    條之強制罪部分，並不能證明被告犯罪，亦詳述如前，故此部分亦應諭知無罪之
    判決。
據上論斷，應依刑事訴訟法第三百零一條第一項、第三百零三條第三款，判決如主文
。
本案經檢察官王淑月到庭執行職務。
中      華      民      國      八十九    年    十二    月    二十八    日
                                      臺灣雲林地方法院刑事第二庭
                                          法  官  杭  起  鶴
右正本證明與原本無異。
如不服本判決，應於判決送達後十日內向本院提出上訴狀( 應附繕本 )。
                                          書記官  鄭  國  銘
中      華      民      國      八十九    年    十二    月    二十八    日


司法院資訊處製作；財團法人民間司法改革基金會備份。
